臺灣桃園地方法院民事裁定
111年度訴字第1511號
原      告  莊明輝  

            莊明宜  
            莊燕玲  

共      同
訴訟代理人  蕭萬龍律師
上列被告呂峻宇因違反廢棄物清理法等案件，原告提起附帶民事
訴訟，請求損害賠償，經本院刑事庭以109年度附民字第590號裁
定移送前來，本院裁定如下：
    主    文
原告應於本裁定送達後五日內，補繳裁判費新臺幣參萬玖佰玖拾
柒元，逾期未補正，即駁回其訴。
    理    由
一、按因犯罪而受損害之人，於刑事訴訟程序得附帶提起民事訴
    訟，對於被告及依民法負賠償責任之人，請求回復其損害。
    刑事訴訟法第487 條第1 項定有明文。故提起是項訴訟，須
    限於起訴之犯罪事實侵害「個人私權」，致生損害者，始得
    為之。又因犯罪而受損害之人，於刑事訴訟程序固得附帶提
    起民事訴訟，對於被告請求回復其損害，但其請求回復之損
    害，以被訴犯罪事實所生之損害為限，否則縱令得依其他事
    由，提起民事訴訟，亦不得於刑事訴訟程序附帶為此請求。
    從而，非因刑事犯罪而受損害之人提起附帶民事訴訟，依刑
    事訴訟法第487 條第1 項規定，其訴為不合法，刑事法院原
    應依同法第502 條第1 項規定，以判決駁回之，如誤以裁定
    移送於民事庭，民事庭仍應以原告之訴為不合法，依民事訴
    訟法第249 條第1 項第6 款規定以裁定駁回之（最高法院99
    年度台抗字第980號裁定意旨參照）。復按行為人犯廢棄物
    清理法第46條第3 款之非法提供土地堆置廢棄物罪、第4款
    非法貯存、清除廢棄物罪，係侵害國家對於廢棄物清除、處
    理之管理與監督，以及廢棄物清理法保障有效清除、處理廢
    棄物，改善環境衛生，維護國民健康之國家社會法益（廢棄
    物清理法第1條立法意旨參照），非直接侵害個人法益之犯
    罪，土地所有人並非因犯罪直接受損害之人，不得提起刑事
    附帶民事訴訟。末按刑事附帶民事訴訟，經刑事庭依刑事訴
    訟法第504條第1項規定裁定移送於同院民事庭後，民事庭如
    認其不符同法第487條第1項規定之要件時，應許原告得繳納
    裁判費，以補正起訴程式之欠缺（最高法院108年度台抗大
    字第953號裁定意旨參照）。
二、原告提起本件刑事附帶民事訴訟主張：被告違法於其所有土
    地上堆置廢棄物，依侵權行為法律關係，請求被告賠償損害
    等語。惟上開刑事案件業經本院109年度訴字第745號刑事判
    決係認定被告犯廢棄物清理法第46條第3款之罪，有該刑事
    判決附卷可參。依前揭說明，被告所侵害者為國民健康之公
    益，非原告個人私權，此部分原告並非犯罪之直接被害人，
    自不得提起附帶民事訴訟，是本件起訴不合法。惟揆諸前揭
    最高法院民事大法庭裁定意旨，應許原告得繳納裁判費，以
    補正起訴程式之欠缺。經核原告提起附帶民事訴訟，聲明為
    請求被告給付新臺幣（下同）302萬1,295元，是應徵第一審
    裁判費3萬997元，茲命原告於收受本裁定正本後5日內，如
    數逕向本院補繳，逾期未繳納，即駁回原告此部分之起訴。
三、爰裁定如主文。
中　　華　　民　　國　　111 　年　　9 　　月　　16　　日
                  民事第一庭    法　官　李麗珍
正本係照原本作成。
如不服本裁定，應於送達後10日內向本院提出抗告狀，並應繳納
抗告費新台幣1000元。　　　　　　　　　
中　　華　　民　　國　　111 　年　　9 　　月　　16　　日
                            書記官　謝伊婕